【裁判字號】    98,易,32
【裁判日期】    981110
【裁判案由】    竊盜
【裁判全文】
臺灣臺東地方法院刑事判決                98年度易字第32號
公  訴  人  臺灣臺東地方法院檢察署檢察官
被      告  戊○○
                    （現於臺灣臺東監獄執行中）
            丙○○
                    （現於臺灣臺東監獄執行中）
上列被告因竊盜案件，經檢察官提起公訴（97年度偵字第665 號
），本院判決如下：
    主  文
丙○○、戊○○均無罪。
    理  由
一、公訴意旨略以：被告丙○○與戊○○共同基於意圖為自己不
    法所有之犯意聯絡，先後為下列行為，因認被告二人共同涉
    犯刑法第320 條第1 項之竊盜罪嫌等語：
（一）於民國97年1 月31日凌晨4 時許，由被告戊○○駕駛車牌
      不詳之自用小貨車附載被告丙○○，至臺東縣臺東市○○
      路○ 段355 號後方之空地內，共同竊取國耀營造有限公司
      所有之鋼管鷹架、腳踏板、叉拉桿等1 批（總重2,450 公
      斤），並經由不知情之王志宏（業經臺灣臺東地方法院檢
      察署檢察官為不起訴處分）介紹，於同日上午9 時許，將
      之載往同市○○路○ 段756 號威聯企業社，以新臺幣（下
      同）26,950元之代價，賣與不知情之蘇麗英，得款由被告
      丙○○花用完畢。
（二）於97年1 月31日上午7 時許，由被告戊○○駕駛車牌不詳
      之自用小貨車附載被告丙○○，至臺東縣臺東市○○路○
      段355 號後方之空地內，共同竊取國耀營造有限公司所有
      之鋼管鷹架204 支、腳踏板2 片，並將之載往同市○○路
      186 號被告戊○○住處前之空地堆放。
二、按犯罪事實應依證據認定之，無證據不得認定犯罪事實；不
    能證明被告犯罪者，應諭知無罪之判決，刑事訴訟法第154
    條第2 項、第301 條第1 項，分別定有明文。次按告訴人之
    告訴，係以使被告受刑事訴追為目的，是其陳述是否與事實
    相符，仍應調查其他證據以資審認；又事實之認定，應憑證
    據，如未能發現相當證據，或證據不足以證明，自不能以推
    測或擬制之方法，為裁判基礎；且認定不利於被告之事實須
    依積極證據，苟積極證據不足為不利於被告事實之認定時，
    即應為有利於被告之認定；另認定犯罪事實所憑之證據，雖
    不以直接證據為限，間接證據亦包括在內，然而無論直接證
    據或間接證據，其為訴訟上之證明，須於通常一般之人均不
    致有所懷疑，而得確信其為真實之程度者，始得據為有罪之
    認定，倘其證明尚未達到此一程度，而有合理之懷疑存在，
    無從使事實審法院得為有罪之確信時，即應由法院為諭知被
    告無罪之判決（最高法院52年台上字第1300號、40年台上字
    第86號、30年上字第816 號、76年台上字第4986號判例意旨
    可資參照）。復按刑事訴訟法第161 條已於91年2 月8 日修
    正公布，修正後同條第1 項規定：檢察官就被告犯罪事實，
    應負舉證責任，並指出證明之方法。因此，檢察官對於起訴
    之犯罪事實，應負提出證據及說服之實質舉證責任。倘其所
    提出之證據，不足為被告有罪之積極證明，或其闡明之證明
    方法，無從說服法官以形成被告有罪之心證，基於無罪推定
    之原則，自應為被告無罪判決之諭知（最高法院92年臺上字
    第128 號判例意旨參照）。末按認定犯罪事實應依證據，為
    刑事訴訟法所明定，故被告否認犯罪事實所持之辯解，縱屬
    不能成立，然非有積極證據足以證明其犯罪行為，仍不能遽
    為有罪之認定，最高法院30年上字第1831號判例揭示甚明，
    是縱使被告所辯有矛盾或不可採之處，亦不得取代認定犯罪
    事實所憑之積極證據。
三、本件公訴人認被告丙○○與戊○○涉有上開罪嫌，無非係以
    被告丙○○、戊○○於警詢時之自白，被告丙○○、戊○○
    於偵訊時之證述，證人王志宏及蘇麗英於警詢時、證人王志
    宏於偵訊時、證人乙○○於警詢及偵訊時之證述，威聯企業
    社97年1 月31日磅量傳票贓物、認領保管單各1 紙，以及照
    片8 張等，為其主要論據。
四、訊據被告丙○○與戊○○均堅詞否認有上揭竊盜犯行，被告
    丙○○辯稱：我不是偷拿的，這是江東霖（改名前為甲○○
    ，下同）委託我去處理乙○○的債務，乙○○當場答應要將
    鷹架撥還給江東霖，江東霖委託我全權處理鷹架，我會處理
    這件債務就是己○○介紹我認識江東霖，我要去載鷹架時，
    也有跟江東霖講，我會知道這個地方也是乙○○告訴我們的
    ，乙○○自己說要撥鷹架給我的，我去搬鷹架時，沒有得到
    乙○○同意，但有得到江東霖同意；我們開了2 台車去載，
    一台載好的鷹架，一台載壞掉的鷹架，我經過江東霖同意把
    壞掉的鷹架賣掉，好的鷹架放在戊○○住處附近之空地，如
    果要是我偷的，我就全部都賣掉了等語；被告戊○○辯稱：
    我是受丙○○雇用前去搬鷹架，且在車上有聽到丙○○打電
    話給江東霖，江東霖也同意，如果我是偷的，就不會把鷹架
    放在我家附近的空地等語。
五、經查：
（一）於民國97年1 月31日凌晨4 時至7 時許間某時，被告戊○○駕駛車牌不詳之自用小貨車附載被告丙○○，至臺東縣
      臺東市○○路○ 段355 號後方之空地內，共同搬走國耀營
      造有限公司所有之鋼管鷹架、腳踏板、叉拉桿等1 批（總
      重2,450 公斤），並經由不知情之王志宏介紹，將之載往
      同市○○路○ 段756 號威聯企業社，以26,950元之代價，
      賣予不知情之蘇麗英；再於97年1 月31日上午7 時後某時
      許，以同一方式，在同一地點，共同取走國耀營造有限公
      司所有之鋼管鷹架204 支、腳踏板2 片，並將之載往同市
      ○○路186 號被告戊○○住處前之空地堆放等事實，為被
      告丙○○及戊○○所不爭執，核與被告丙○○、戊○○於
      偵訊時之證述，證人王志宏及蘇麗英於警詢時、證人王志
      宏於偵訊時、證人乙○○於警詢及偵訊時之證述相符，復
      有威聯企業社97年1 月31日磅量傳票贓物、認領保管單各
      1 紙，以及照片8 張等在卷可稽，應可信為真實。
（二）證人乙○○於本院審理時證稱：我與江東霖有債務糾紛，
      戊○○是我之前的員工，丙○○則是透過己○○介紹認識
      的；復證稱：當初是我向己○○調錢，沒有錢還，大約一
      年前，就把我所有的1 萬組鷹架抵給己○○，讓他可以自
      行處理，因為己○○沒有地方可以放置鷹架，所以我就借
      地給己○○放置鷹架，我也有使用；後來又同意江東霖把
      剩餘之2 千組鷹架拿去變賣抵債等語（參見本院卷第133
      、134 、164 、167 頁）。證人江東霖於警詢時證稱：我
      認識丙○○、乙○○，乙○○是於95年間向我借170 萬元
      ，另於97年1 月20日左右，告知我他本人的鷹架給我轉賣
      還錢。證人己○○於本院審理時證稱：江東霖確實是我介
      紹給丙○○認識的，至於乙○○我就不記得了，我記得丙○○的綽號叫做「大寶」；又因為乙○○欠我錢，所以在
      製作筆錄前約有1 年，把約1 萬支的鷹架讓渡給我，只是
      交由乙○○管理等語（參見本院卷第159 至162 頁）。是
      被告丙○○是己○○介紹予江東霖及乙○○認識，而江東
      霖因積欠己○○及江東霖債務，將其所有之鷹架約1 萬組
      讓渡給己○○，剩下約2 千組鷹架則同意江東霖變賣抵債
      ；被告戊○○則曾為乙○○之員工等事實，均堪認定。
（三）又證人丁○○於本院審理時證稱：丙○○叫我載他到鐵花
      路好樂迪斜對面的飯店，江董（指江東霖，下同）當時租
      房子在那邊；江董委託丙○○幫他處理事情，好像是臺中
      、還是臺北那邊的工程糾紛，丙○○先跟江董說要錢才能
      辦事，江董就說臺東有個鷹架的人欠他錢，可以把鷹架賣
      掉，看賣多少錢，可以用來支付丙○○處理事情的費用，
      以及江董及其女友住飯店的費用。當天江董、丙○○、我
      三個人坐我的車，陪江董到大南放置鷹架的地方，找欠江
      董錢的人，就是老闆（指乙○○，下同），老闆當天也有
      出來，老闆有比兩堆鷹架，比較差的那一堆，老闆表示可
      以讓江董他們拿去賣掉，還江董的錢；江董當場也有跟丙○○說可以把鷹架賣掉等語。證人江東霖亦證實：我曾經
      委託丙○○處理我和臺中股東的債務糾紛，還有乙○○間
      債務問題，並請丙○○找鷹架的買主；我當時和一個女性
      的朋友一起來臺東，住在好樂迪斜對面的飯店；丙○○和
      他朋友到飯店來找我時，是來跟我講臺中的事情，我們也
      有討論到鷹架的事情，因為丙○○說他有買主，我就請他
      找買主。乙○○有跟我說他把鷹架放在哪裡，丙○○就和
      他朋友載我去看，我和丙○○至少去過料場兩、三次，其
      中有一次我記得乙○○有在場，當時有我、丙○○、乙○○和丙○○的那個朋友，這是丙○○在賣掉鷹架之前的事
      情等語。再參以證人乙○○證稱：我有帶江東霖和丙○○
      去料場看我的鷹架，去看鷹架之前，也有談到這批鷹架是
      將來解決債務要處理的，當初鷹架有1 萬多組，我讓渡給
      己○○的好像是1 萬組，還有多餘的鷹架約2 千組，那時
      候我是跟江東霖說，若將來我無法還錢，就用我剩餘的2
      千組鷹架來抵債，江東霖有說他要委託丙○○處理債務，
      但不是我這邊的，是江東霖自己私底下跟別人的債務等語
      。足徵證人丁○○所證，實有所據，值得採信，且乙○○
      確實同意將約2 千組鷹架交由江東霖處理，江東霖亦確有
      委託被告丙○○處理其與乙○○及他人之債務，並授權被
      告丙○○處理上開鷹架之買賣事宜。
（四）至證人江東霖於本院審理時雖證稱：我只有委託丙○○找
      買主，並沒有委託丙○○直接將鷹架賣掉；丙○○去本案
      的料場載鷹架前，丙○○曾經打電話給我，跟我說要載比
      較壞掉的鷹架載去資源回收場賣，因為之前就有跟丙○○
      明確說賣鷹架時要三個人在場才可以賣，我就說不行，要
      通知乙○○，因為乙○○若不在場，我將他的鷹架拿去賣
      ，就會變成我竊盜云云。惟查：
  １、證人江東霖先證稱：丙○○去搬鷹架當天沒有打電話告知
      我這件事情，直到乙○○打電話給我，說他的鷹架被偷，
      他在資源回收場找到，我才知道等語；又改稱：丙○○去
      本案的料場載鷹架前，曾經打電話給我，跟我說他要直接
      將乙○○的鷹架載去資源回收場賣，但我有跟丙○○表示
      不同意等語；再改稱：事發後丙○○被乙○○、己○○攔
      下來後，丙○○才打電話給我，我就說不行，要通知乙○○等語，顯然其對丙○○有無、事前或事後撥打電話告知
      搬運及販賣鷹架之事，前後所述不一；且依卷內證據所載
      ，被告二人乃於案發後第三日為警循線查獲，並非當天即
      遭乙○○、己○○攔獲，是證人江東霖上開第三次所言亦
      明顯與事實不符。足認證人江東霖對是否事前知悉被告丙○○欲搬運、出賣鷹架一事，先極力撇清後，再為避重就
      輕之詞，是其上開所證，已難採信。
  ２、參酌證人丁○○證稱：我有聽到江董跟丙○○說可以把鷹
      架賣掉，找買主和直接把鷹架拿去賣掉兩者差不多，因為
      江董有說賣鷹架的錢，丙○○可以拿去拿去處理江董的事
      情及江董住飯店的費用，也包括丙○○個人的花費及找人
      幫忙的開銷等語明確，足認江東霖確實有具體指示丙○○
      將鷹架賣掉後，該價金之用途為何，是被告丙○○辯稱江
      東霖有委託其全權處理鷹架買賣一事，即非空口無憑。
  ３、證人江東霖雖又證稱：我請丙○○幫我處理臺中債務糾紛
      時，有付報酬，但我請丙○○幫我找鷹架買主時，並沒有
      講到報酬如何計算，我也沒有打算要付他報酬；乙○○有
      失蹤一陣子，丙○○說他大約知道乙○○住在哪裡，所以
      就和他朋友載我去乙○○那裡找乙○○；我有跟丙○○到
      料場，並告訴丙○○要找買主的是哪一堆鷹架云云，然被
      告丙○○既然收受報酬為江東霖處理其他債務，顯見其並
      非無償提供服務，則對處理鷹架買賣一事，被告丙○○豈
      有可能自費僱工、尋車而不收取任何報酬之理？且若被告
      丙○○僅是為江東霖尋找買主，江東霖亦無須特地偕同被
      告丙○○前往乙○○置放鷹架之地點，並指示哪些鷹架可
      交由被告丙○○處理。又被告丙○○若欲獲利，大可循前
      例向江東霖要求報酬，何必私下大費周章地準備車輛，並
      僱用戊○○前去搬運鷹架後轉賣獲利？再者，被告二人均
      堅稱被告丙○○事先有告知江東霖，證人江東霖亦承認此
      事，則被告丙○○明知乙○○同意江東霖處理上開鷹架，
      若欲竊取鷹架轉賣獲利，自應隱密進行，豈有事先告知江
      東霖之理？從而，被告二人是否確有竊盜之意圖，即非無
      疑。是被告丙○○辯稱：案發當天我打電話跟江東霖說，
      我前幾天找人幫你找乙○○，現在又找工人去載鷹架，這
      些都要錢，因為這臺車的鷹架比較老舊，我要賣到資源回
      收場去，發工錢給這些工人，江東霖要我全權處理等語，
      即非無可能。
  ４、此外，參酌證人王志宏於警詢時證稱：被告丙○○及戊○○於97年1 月31日上午9 時許，至我經營之宏城企業社（
      址設臺東縣臺東市○○路○ 段524 號）要賣其所載之物品
      ，我因店內沒有工具可將其所載物品卸下，於是我就介紹
      並帶其二人將物品賣給威聯資源回收場（址設臺東縣臺東
      市○○路○ 段756 號）等語；及證人蘇麗英於警詢時證稱
      ：於97年1 月31日上午9 時左右，在臺東縣臺東市○○路
      ○ 段756 號，回收一批共2,450 公斤的損壞鋼管鷹架等語
      ；再對照被告戊○○及丙○○所述，其將第一批鷹架販賣
      後，才再度前往案發現場（臺東縣臺東市○○路○ 段355
      號後方之空地）搬運鷹架等語，則以案發現場至資源回收
      場之距離不遠之情，被告二人第一次搬運鷹架之時間，若
      係其等於警詢時所稱之當日凌晨4 時許，縱使其等搬運之
      鷹架數量不少，亦不致花費5 小時，是應以被告丙○○在
      本院審理時陳述係在上午6 時許第一次前往搬運鷹架較為
      可採；至於其等第二次搬運鷹架之時間，則應在出賣第一
      批鷹架即上午9 時後。再參以被告二人搬運鷹架之數量非
      少，搬運本件鷹架顯需相當時間，甚至還先後二次前往搬
      運，尤其被告二人尚與乙○○有所認識，且被告戊○○又
      曾是乙○○之員工，難免與現場乙○○僱用之工人有所認
      識等情，被告二人竟能堂而皇之，毫不顧忌自己身份可能
      被他人識出之風險，而前往搬運鷹架，事後又將一批鷹架
      置放於被告戊○○住處附近之空地，若謂被告二人明知自
      己無處分上開鷹架之權限，實令人懷疑。
  ５、末以，被告二人若真有竊取鷹架變賣之意，理應於第一批
      鷹架出售後，隨即將第二批鷹架脫手出售，以免遭查獲，
      然其等卻將第二批鷹架置於被告戊○○住處前方之空地至
      被查獲為止，是被告丙○○所辯：當時我在電話中有請江
      東霖與乙○○聯絡，跟乙○○說我已經把鷹架載出來，約
      過了10分鐘，乙○○打電話給我，跟我說壞掉的鷹架你賣
      掉沒關係，但好的要留下來不要賣，所以我第二台車的鷹
      架就沒有賣，留置在戊○○的住處等語，應屬可採。
（五）證人乙○○於本院審理時雖稱：我不記得有無與己○○商
      量是否要對戊○○、丙○○、江東霖、王志宏提出告訴，
      但我確實有講要對他們四人提出告訴；我到警局發現竊盜
      者是丙○○，丙○○有告訴我是江東霖委託他，當時我有
      與江東霖確認，但江東霖說他沒有委託丙○○處理；丙○○約搬走2 百多組鷹架，剩下的鷹架有到1 萬組；因為有
      部分鷹架已經被賣掉了，所以我堅持要對丙○○提出告訴
      ；我在派出所時，有告訴己○○說我欠江東霖錢，己○○
      也都知道。證人己○○於本院審理時亦稱：案發當天是乙○○通知我鷹架被偷了；當初在做筆錄時，丙○○有說是
      江東霖請他把鷹架載去賣的，因為乙○○有欠江東霖錢，
      可是我問乙○○，乙○○說他沒有欠江東霖錢，也沒有同
      意丙○○去載鷹架；乙○○提議要對戊○○、丙○○、甲○○、王志宏四人提出竊盜告訴，但是我和乙○○共同決
      定的云云。惟查，被告丙○○當天所搬運者，乃約2 百組
      鷹架，業經證人乙○○於本院審理時證述在卷，其中被告
      二人所出賣者，乃損壞之鋼管鷹架，亦經證人蘇麗英於警
      詢時證述明確，復有贓物認領保管單1 紙在卷可查，而乙○○既然積欠江東霖債務，並已授權江東霖將約2 千組鷹
      架出賣抵債，則江東霖縱有委託丙○○將約2 百組鷹架搬
      運出賣，亦僅是江東霖行使債權之問題，遑論江東霖於乙○○提出告訴前，即向乙○○否認有委託丙○○逕行將鷹
      架搬運出賣一事，然債務人乙○○卻因價值不高之損壞鋼
      管鷹架被出賣，即執意要對債權人江東霖提出告訴，顯與
      事理有違；何況據證人己○○所證，當時於派出所時，乙○○亦全盤否認有積欠江東霖債務一事，足認己○○與乙○○所證有所矛盾。再者，被告丙○○及戊○○、乙○○
      、江東霖、己○○既有如上所述之關係，而被告丙○○所
      搬運者，亦僅約2 百組鷹架（部分損壞），乙○○尚持有
      約1 萬1 千8 百組鷹架，是該2 百組鷹架應與乙○○讓渡
      予己○○之約1 萬組鷹架無涉，則乙○○為何要特別通知
      己○○，並與己○○執意要對被告丙○○及戊○○、江東
      霖等提出告訴，其等是否別有用意，亦值懷疑。
六、綜上各節，證人即告訴人乙○○之指（證）述既有瑕疵，證
    人江東霖、己○○之證詞亦有矛盾之處，公訴人所舉其他事
    證，又不足證明被告二人有竊盜之犯行，此外，復查無其他
    積極證據可佐，揆諸首揭說明，自應為被告二人無罪之諭知
    ，以昭審慎。
據上論斷，依刑事訴訟法第301 條第1 項前段，判決如主文。
本案經檢察官庚○○到庭執行職務
中    華    民    國    98    年    11    月    10    日
                  刑事第一庭  審判長法  官  郭千黛
                                    法  官  陳義忠
                                    法  官  李俊彬
以上正本證明與原本無異。
如不服本判決應於收受送達後10日內向本院提出上訴書狀，並應
敘述具體理由；其未敘述上訴理由者，應於上訴期間屆滿後20日
內向本院補提理由書（均須按他造當事人之人數附繕本）。「切
勿逕送上級法院」。告訴人或被害人對於本判決如有不服，請書
具不服之理由狀，請求檢察官上訴者，其上訴期間之計算係以檢
察官收受判決正本之日期為準。
                                    書記官  陳昭穎
中    華    民    國    98    年    11    月    10    日


司法院資訊處製作；財團法人民間司法改革基金會備份。
